臺灣高等法院高雄分院刑事判決　　　　96年度交上易字第37號
上　訴　人　臺灣高雄地方法院檢察署檢察官
被　　　告　乙○○
選任辯護人　郭國益律師
上列上訴人因被告過失傷害案件，不服臺灣高雄地方法院95年度
交易字第307 號中華民國95年12月29日第一審判決（起訴案號：
臺灣高雄地方法院檢察署95年度偵字第4293號），提起上訴，本
院判決如下：
    主  文
上訴駁回。
    理  由
一、公訴意旨略以：被告乙○○（下稱被告）於民國94年7 月16
    日6 時20分許，駕駛車牌號碼EX-2936 號自用小客車，沿高
    雄市前鎮區○○○路由西向東行駛，行經該路與廣州三街交
    叉口時，本應注意車前狀況，並隨時採取必要之措施，且當
    時無不能注意之情事，適有甲○○騎乘車牌號碼L38-472 號
    重機車沿同方向騎乘在快車道上，被告竟疏未注意車前狀況
    ，貿然前行，致其所駕汽車左側車身撞擊甲○○所騎機車右
    後側車身，使甲○○人車倒地，因而受有頭部外傷併腦內出
    血及顏面撕裂傷等傷害，因認被告涉有刑法第284 條第1 項
    前段過失傷害罪嫌。並以：被告於警詢及偵查中之供述、甲
    ○○於警訊之指述、甲○○受傷之診斷證明書、警方製作之
    道路交通事故現場圖，為其主要論據。
二、按犯罪事實應依證據認定之，無證據不得認定犯罪事實；不
    能證明被告犯罪，應諭知無罪之判決；刑事訴訟法第154 條
    第2 項及第301 條第1 項分別定有明文。刑事訴訟法上所謂
    認定犯罪事實之證據，係指足以認定被告確有犯罪行為之積
    極證據而言，如未能發現相當證據或證據不足以證明，自不
    能以推測或擬制之方法，以為裁判基礎。而認定不利於被告
    之事實，須依積極證據，苟積極證據不足為不利被告之認定
    時，即應為有利於被告之認定，更不必有何有利之證據。又
    認定犯罪事實所憑之證據，雖不以直接證據為限，間接證據
    亦包括在內，然而無論直接證據或間接證據，其為訴訟上之
    證明，須於通常一般之人均不致有所懷疑，而得確信其為真
    實之程度者，始得據為有罪之認定，倘其證明尚未達到此一
    程度，而有合理之懷疑存在，無從使事實審法院得有罪之確
    信時，即應由法院為諭知被告無罪之判決。亦即若證據資料
    在經驗科學上或論理法則上尚有對被告較為有利之存疑，而
    無從依其他客觀方法排除此項合理之可疑，即不得以此資料
    作為斷罪之基礎。且刑事訴訟制度受「倘有懷疑，即從被告
    之利益為解釋」、「被告應被推定為無罪」之原則所支配，
    故得為訴訟上之證明者，無論為直接或間接證據，須客觀上
    於一般人均不致有所懷疑而達於確信之程度者，始可據為有
    罪之認定，倘其證明尚未達於「確信」之程度，而有合理可
    疑存在時，即難據以為被告不利認定，換言之，在法律判斷
    上，即不能為被告有罪之認定。
三、訊據被告否認有過失傷害之犯行，辯稱：我被撞擊之位置，
    是在駕駛座即左前車門，我的汽車行駛在快車道上，而旁邊
    就是雙黃線，不知道甲○○所騎機車何以會出現在我左邊等
    語。經查：
  (一)被告於交通員警到場處理時即稱：「我車沿二聖一路快車道
    由西往東行駛至廣州三街路口前時，突然一部機車L38-472
    沿二聖路（二聖公園）前由西向東跨越雙黃線，該車右側車
    身碰撞我車左側車身肇事」（警卷第8 頁）；於偵查中亦稱
    ：「我從二聖一路由西往東走，在快接近廣州街時，我聽到
    我車子碰一聲，就看到甲○○從我車子左後方撞到我，我那
    時是在快車道」（偵查卷第20頁）；且於原審亦稱：「當時
    是甲○○所騎機車突然衝出，擦撞我的左前車門，當時我沒
    有辦法閃避」等語（原審卷第15頁），互核其自警詢、偵查
    、原審及本院所述之車禍發生經過，前後大致相同，並無矛
    盾不一情事。
  (二)按甲○○之機車，於車禍後所造成之刮地痕長7.4 公尺，起
    點在二聖一路東向快車道內側距中間雙黃線0.9 公尺，往東
    延伸至二聖一路、廣州三街交岔路口內，而倒地位置則在二
    聖一路、廣州三街交岔路口內，其前輪抵住二聖一路雙黃線
    延伸線。至於被告之自用小客車，則停於二聖一路西向東甫
    過廣州三路口之快慢車道間，距甲○○機車倒地處9.8 公尺
    ，有警方繪製之道路交通事故現場圖可憑（警卷第11頁）。
    參酌被告自用小客車之左前車門處，以及甲○○機車之右後
    側，分別遺有碰撞痕跡，並未見被告自用小客車之前方有何
    碰撞痕跡之事實，亦有車損相片可稽（原審卷第28至34頁）
    ，況且證人即案發後到場處理本件車禍之警員丁崑昌亦於原
    審具結證稱：「被告自用小客車及甲○○機車之撞擊點，係
    分別在自用小客車靠近駕駛座處及機車右後側車身」、「未
    注意被告自用小客車左前方保險桿有受損情形」等語（原審
    卷第45、46頁）。是被告所辯甲○○所騎之機車，係自左側
    跨越雙黃線，因而撞及其所駕之自小客車，以致其無法閃避
    等情，應屬可信。
  (三)至於本件交通事故責任歸屬，經送高雄巿政府交通局車輛行
    車事故鑑定委員會鑑定及高雄巿車輛行車事故覆議鑑定委員
    會覆議，雖均認為被告「酒精濃度過量」及「未注意車前狀
    況」為本件肇事原因，有鑑定意見書附卷可佐（偵查卷第29
    至32頁）。而被告於本件車禍發生後，雖經警測得吐氣所含
    酒精濃度每公升0.32毫克，惟此部分經檢察官認為尚未達不
    能安全駕駛之程度，已為不起訴處分確定在案（94年度偵字
    第16443 號），尚難以被告有酒後駕車之行為，即推論必與
    本件車禍之發生具有相當因果關係。至於未注意車前狀況部
    分，因與上述兩車碰撞及車損位置之認定，顯然有所出入，
    ，此部分即無明確之依據，故本院不採鑑定及覆議意見，應
    併敘明。再者，甲○○於警詢及本院均稱：「肇事後，我受
    傷送醫，不知道怎麼發生車禍」（警卷第10頁）、「無法記
    起當時之行進路線」等語（本院96年4 月30日審判筆錄第2
    頁），故依甲○○之指述，亦無法明確認定被告對本件車禍
    之發生，有何違反注意義務之過失情事。
四、綜上所述，公訴人所提之論據，並無法證明被告確有過失犯
    行。此外，復查無其他積極之證據，足以證明被告有過失傷
    害之犯行，被告之犯罪尚屬不能證明，自應為無罪之諭知。
    原審以不能證明被告犯罪，因而為被告無罪之諭知，核無違
    誤。檢察官上訴意旨，猶執前詞，指摘原判決不當，為無理
    由，應予駁回。
據上論斷，應依刑事訴訟法第368 條，判決如主文。
本案經檢察官蔡國禎到庭執行職務。
中　　華　　民　　國　　96　　年　　5 　　月　　14　　日
                  刑事第五庭    審判長法  官  曾永宗
                                      法  官  任森銓
                                      法  官  王伯文
以上正本證明與原本無異。
本判決不得上訴。
中　　華　　民　　國　　96　　年　　5 　　月　　14　　日
　　　　　　　　　　　　　　　　　　　書記官  黎  珍
